臺灣桃園地方法院刑事判決　　九十二年度易字第一一五四號
　　公　訴　人　臺灣桃園地方法院檢察署檢察官
　　被　　　告　乙○○
右列被告因竊盜案件，經檢察官提起公訴（九十二年度偵字第八八八九號），本院判
決如左：
    主  文
乙○○意圖為自己不法之所有，而侵占離本人所持有之物，處罰金伍仟元，如易服勞
役，以參佰元折算壹日。又意圖為自己不法之所有，而侵占離本人所持有之物，處罰
金參仟元，如易服勞役，以參佰元折算壹日。應執行罰金柒仟伍佰元，如易服勞役，
以參佰元折算壹日。
    事  實
一、乙○○於民國九十一年八月間某日上午六點左右，在桃園縣蘆竹鄉○○路一九一
    號後方水池旁農田堤岸，拾得宏宇金屬建材公司（下稱宏宇公司）遭他人竊取後
    復經竊賊棄置於該處而脫離本人持有之鋁捲片四捲，竟基於為自己不法所有之意
    圖，將該四捲鋁捲片侵占入己。繼而於同年十二月四日上午七點十五分，在前述
    地點拾得宏宇公司遭他人於同日凌晨三點二十分左右侵入該公司之工廠竊取，並
    因故丟棄而脫離本人持有之鋁捲片一捲（公訴人誤載為二捲），又另基於為自己
    不法所有之意圖，將該捲鋁捲片侵占入己。嗣因宏宇公司鋁捲片數度遭竊而報警
    循線查獲上情。
二、案經桃園縣政府警察局大園分局報請臺灣桃園地方法院檢察署檢察官偵查起訴。
    理  由
一、認定事實所憑之證據及理由：被告乙○○雖承認近半年來（九十一年六月至十二
    月期間）曾經前往桃園縣蘆竹鄉○○路一九一號後方農田水池旁，但否認有侵占
    鋁捲片之犯行，辯稱：那邊離我家約一公里左右，那段時間我沒有事情作，常常
    在早上帶二個小孩子到那邊等語。本院認為：
（一）證人即宏宇公司員工甲○○於於警員詢問時稱：我在九十一年八月間某日六點
      多，在我住家後方水池農田旁，看見乙○○在搬公司的四小捲鋁捲片。第二次
      於二個星期後六點多，我看到乙○○一樣在我家後方水池農田旁，騎乘一部紅
      色機車，而跌落水池旁，我當時有跟他說話，他問我是不是在早上運動，我說
      是啊。第三次是今早（即九十一年十二月四日）七點十五分，當時我人在陽台
      ，距離他約二十公尺，我看他在水池農田旁，將一捲淡紫色鋁捲片搬到他的紅
      色機車上（九十二偵字第一八九八號卷第五頁）。於偵查中則當庭指認被告即
      為於前述地點搬運鋁捲片之人，並明確指出鋁捲片一捲約五十公斤重，每公斤
      價值約新台幣五百元（九十二偵字第八八八九號卷第二十頁）。於本院審理時
      證稱：鋁捲片放在公司廠房倉庫內，總共失竊過三次，我沒有看到竊賊在倉庫
      內搬，但看過有一個人在工廠後門外的農田的水池邊搬鋁捲片，共看過三次。
      那一帶只有我們工廠有那種鋁捲片，所以可以確定那個人所搬的鋁捲片就是我
      們公司的等語，同時確認宏宇公司之監視錄影帶拍攝畫面中之人，是到宏宇公
      司倉庫偷鋁捲片的人，而非在該公司後門外農田水池旁搬鋁捲片者（見本院九
      十二年十一月五日訊問筆錄）。另證人即宏宇公司廠長丙○○於本院審理時亦
      指稱：失竊的鋁捲片大概都是四、五十公斤的比較多，如果很有力量的話，一
      個人也可以抬的動....... 桃園縣蘆竹鄉○○路一九一巷後方水池農田距離宏
      宇公司的工廠大約四、五百公尺（見本院九十三年二月二十八日審判筆錄）。
      證人甲○○先後見過被告三次，並曾與被告交談，對其相貌應有印象深刻，且
      其本身即任職於宏宇公司，對該公司產品之外觀、型式均熟稔，其證言應足採
      信。由以上證人之證言可知，被告於事實欄所載之時間地點，先後二次以紅色
      機車搬運鋁捲片（各為四捲、一捲），所搬運鋁捲片之型式、特徵與宏宇公司
      生產之產品相同，則以附近除宏宇公司外，並無其他公司生產同型鋁捲片，及
      被告搬運鋁捲片之地點桃園縣蘆竹鄉○○路一九一號後方農田水池距離宏宇公
      司僅有四、五百公尺之地緣關係等客觀情狀判斷，被告搬運之鋁捲片應屬宏宇
      公司所有，為不詳姓名之人自宏宇公司工廠內竊出後棄置於前述地點，被告見
      狀而起意將鋁捲片運離現場，其辯稱未侵占鋁捲片等語不足採信。
（二）公訴意旨雖以被告於九十一年八月間某日六時許，在桃園縣蘆竹鄉○○路一九
      一號後方農田水池旁，以機車運走宏宇公司之鋁捲片四捲之行為為竊取；又與
      某不詳姓名成年男子基於共同意圖為自己不法所有之犯意聯絡，先由該男子於
      同年十二月四日三時許，至上開地點竊取宏宇公司之鋁捲片二捲，得手後將竊
      得之鋁捲片放置在上開地點後方，同日七時許再由被告騎乘機車至上開地點將
      竊得之鋁捲片運走，並認前述二行為間有連續犯之裁判上一罪關係。然而，由
      宏宇公司之監視錄影器於九十一年十二月四日凌晨三點二十分拍攝到之畫面顯
      示，進入該公司竊取鋁捲片之男子並非被告，被告既未侵入倉庫搬竊鋁捲片，
      亦未在監視器攝錄之畫面中出現，僅於同日上午七時左右，在桃園縣蘆竹鄉○
      ○村○○路一九一巷後方水池旁農田堤岸，以機車載運該公司失竊之鋁捲片一
      捲等情，已據證人甲○○證述如前，自不能證明被告有先後於前述時地行竊之
      事實。其次，宏宇公司於九十一年八月到十二月期間，工廠約八點上班，五點
      半下班，從外地前來工廠上班的員工，早上約七點半就有人到工廠，至於寄宿
      工廠宿舍的員工，因宿舍就在廠區內，約清晨五、六點左右即有人在廠區內活
      動；九十一年十二月四日那次失竊七、八捲左右，重量合計三百多公斤等情，
      亦據該公司廠長丙○○證述甚詳（見本院九十三年二月二十八日審判筆錄）。
      由此可知，宏宇公司生產之最小規格鋁捲片每捲重達四、五十公斤，由一人獨
      力搬運已極吃重，竊賊於九十一年十二月四日凌晨三點左右自工廠內竊取之鋁
      捲片多達七、八捲，距離被告搬運鋁捲片之地點又遠達四、五百公尺，若無運
      輸工具顯難運離工廠，竊賊必備有運輸工具，況被告本身亦有機車，大可配合
      進入工廠行竊之「共犯」，將得手之贓物立即運離；參以工廠廠區平日至凌晨
      五、六點始陸續有人於內活動，竊賊於凌晨三點多即進入工廠行竊，自可於竊
      得後順利將贓物運往較遠或隱密之處所放置，以備銷贓，實無獨留一捲鋁卷片
      於宏宇公司後方水池旁農田堤岸，而遲至上午七點之後，居民日間生活開始後
      易被發現查獲之際，始自行前往或著使被告前往運離之理，又倘被告果係與該
      竊賊合謀共同行竊，亦必如斯計慮，嵇此，顯然被告所運載之該捲鋁捲片應為
      竊賊所棄置，且被告並未參與該次竊行之情甚明。再基於同一理由，被告於九
      十二年八月間某日上午六點左右，在前述水池旁農田堤岸所搬運之四捲鋁捲片
      亦屬相同情形，即先經他人竊取後因故予以棄置之事實，亦足堪認定。據此，
      無從僅因被告有於前述地點搬運鋁捲片之行為，即認被告與進入宏宇公司工廠
      行竊之人有犯意聯絡，與之有共犯關係，亦不得認定被告以機車搬運之鋁捲片
      仍在宏宇公司或先前進入行竊之竊賊持有中，進而判定被告有竊盜行為。公訴
      人認被告於九十一年八月間某日六時許，及於九十一年十二月四日七時許二度
      前述地點搬運鋁捲片之行為屬竊盜等語，均有誤會。
（三）綜上所述，本件證據明確，被告犯行已可認定。
二、論罪科刑之依據：被告乙○○侵占之鋁捲片為宏宇公司遭人自廠區內竊出後棄置
    於前述地點，屬刑法第三百三十七條所稱「離本人所持有之物」，被告於前述時
    地先後二行為均犯刑法第三百三十七條之侵占遺失物罪。公訴人誤以被告九十一
    年八月間某日侵占之四捲鋁捲片仍在他人持有中，並認被告於同年十二月四日與
    某不詳姓名成年男子為共犯，由該名男子侵入宏宇公司工廠竊取鋁捲片後，放置
    於宏宇公司後方水池旁農田堤岸，繼而由被告運離該處，指被告犯刑法第三百二
    十條第一項竊盜罪，尚有未洽，起訴法條應予變更。又拾獲或遇得遺失物品或離
    本人所持有之物乃一偶然之事實，縱使行為人有二次以上侵占遺失物或離本人所
    持有之物之行為，亦難認定行為人於為各行為時均是出於概括犯意所為，因此，
    被告所為先後二行為之犯意應屬各別，自應分論併罰。被告乙○○前固因侵占遺
    失物等案件，經本院於九十一年十二月三十日，以九十一年桃簡字第九四八號判
    決判處罰金一千元確定，惟侵占遺失物罪之本質即無基於概括犯意之可能，本件
    與該案彼此間自無連續犯之裁判上一罪關係，並非該前案確定判決效力所及，本
    院自得另予審判處罰。本院審酌被告侵占之鋁捲片市價約數萬元，價值匪淺，及
    被告犯後仍否認犯行等一切情狀，量處如主文所示之刑及定應執行之刑，並諭知
    易服勞役之折算標準。
三、移送併辦（臺灣桃園地方法院檢察署九十二年度偵字第一四○一六號）意旨雖另
    以：乙○○基於意圖為自己不法所有之概括犯意，於九十二年六月二日中午十二
    時三十分許，在桃園縣蘆竹鄉○○路○段二七五號前，以徒手搬運之方式竊取二
    七五號社區大樓之白鐵製水箱蓋一片，得手後放置於ＲＶＺ─八九六號輕型機車
    上，騎乘而去等語，而認該部分之犯行與本院前揭論罪科刑部分有連續犯之裁判
    上一罪關係。然本院既認被告之行為僅構成侵占離本人持有之物罪已如前述，與
    檢察官移送併辦之構成要件有異，並無連續犯之裁判上一罪關係，本院無從併予
    審理，應退回由檢察官另行依法處理。
四、適用之法條：依刑事訴訟法第二百九十九條第一項前段、第三百條，刑法第三百
    三十七條、第四十二條第二項、第五十一條第七款，罰金罰鍰提高標準條例第一
    條前段、第二條，判決如主文。
本案經檢察官崔秉君到庭執行職務
中      華      民      國     九十三     年      五    月      五      日
                                臺灣桃園地方法院刑事第十一庭
                審判長法官  蔡榮澤
                                          法官  吳麗英
                                          法官  邱蓮華
右正本證明與原本無異。
如不服本判決，應於判決送達後十日內向本院提出上訴狀( 應附繕本 )。
                                        書記官  何慧娟
中      華      民      國     九十三     年     五     月     十二     日
附錄論罪法條
刑法第三百三十七條
意圖為自己或第三人不法之所有，而侵占遺失物、漂流物或其他離本人所持有之物者
，處五百元以下罰金。
